【裁判字號】    90,訴,640
【裁判日期】    900723
【裁判案由】    公共危險
【裁判全文】
臺灣臺北地方法院刑事判決                            九十年度訴字第六四０號
    公  訴  人  臺灣臺北地方法院檢察署檢察官
    被      告  乙○○
右列被告因公共危險案件，經檢察官提起公訴（八十九年度偵字第一二四五六號），
本院判決如左：
    主      文
乙○○放火燒燬他人所有之機車壹輛，致生公共危險，處有期徒刑柒月，緩刑貳年。
放火所用之榔頭壹支及打火機壹個均沒收。
    事      實
一、緣乙○○因懷疑其所騎用之友人甲○○使用車號ＤＬＹ－九九０號輕型機車（登
    記車主為李清村）之鑰匙為甲○○拿走，致其不能騎乘該車，乃心生怨憤，明知
    臺北市○○區○○街六十六巷二十弄之道路寬度僅可勉強供二部自小客車交會通
    行，且兩旁建築物均無騎樓之設置，若於該巷弄道路放火燒燬機車，當有延燒兩
    旁建築物之危險存在，竟於飲酒之後，基於放火之故意，於民國八十九年六月二
    十日凌晨一時二十六分許，將該機車牽至上址巷弄二十七號住宅門前約二公尺處
    ，以其所有之鐵鎚敲破該機車油箱蓋，再以所有之打火機點火引燃外溢之汽油，
    嗣引發約一．五公尺高之火勢，燒燬該機車後座油箱蓋及右後側車身塑膠外殼及
    座墊，除使該機車喪失騎乘之效用外，並致生公共危險。約四分鐘後，經該巷弄
    二十七號住戶王明雄發覺火勢行將延燒至其住家門前之鐵架，立打電話向一一九
    勤務指揮中心報案，同時以門前水管將火勢撲滅，始未波及兩旁建築物而釀成劇
    災。乙○○在巷弄口見火勢已遭撲滅，乃於有偵查犯罪職權之公務員尚不知悉犯
    罪人為何人時之同日凌晨二時五十分許，至臺北市政府警察局萬華分局西園派出
    所自首而接受裁判。
二、案經乙○○自首由臺北市政府警察局萬華分局移送臺灣臺北地方法院檢察署檢察
    官偵查起訴。
    理      由
一、訊據被告乙○○除辯稱引燃機車之地點是巷弄中之空地，應無延燒建築物之可能
    外，餘均坦承不諱。經查，被告所騎用之車號ＤＬＹ－九九０號輕型機車，原由
    甲○○所使用，登記車主為李清村一事，業經甲○○於警訊中陳明在卷，並有車
    籍資料查詢表一紙附卷可稽，則該機車自屬他人所有之物。次查，證人王明雄於
    警、偵訊中證稱：臺北市○○區○○街六十六巷二十弄之道路寬度僅可勉強供二
    部自小客車交會通行，兩旁建築物均無騎樓之設置，我於八十九年六月二十日凌
    晨一時三十分許見住宅門前約二公尺處，有一白色機車遭敲破油箱引燃，引發約
    一．五公尺高之火勢，且行將延燒至我住家門前之鐵架，乃立打電話向一一九勤
    務指揮中心報案，同時以門前水管將火勢撲滅等語，核與被告坦承其放火燒燬上
    開機車等情相符，足認其自白與事實相符。而被告放火燒燬機車之地點，雖係距
    一旁巷弄住宅約二公尺處之道路中央，然因該巷弄道路僅可勉強供二部自小客車
    交會通行，而其放火燒燬機車所引發之火勢，於短短四分鐘內，就高達一．五公
    尺，且行將延燒王明雄住宅門前之鐵架，則被告所為，顯已致生公共危險。此外
    ，並有機車遭燒燬之現場照片六張在卷可按及被告放火所用之打火機一個扣案可
    佐，則其辯稱放火燒燬機車，應無延燒建築物之可能，自無可採。末查，證人王
    明雄於八十九年六月二十日凌晨一時三十分許打電話向一一九勤務指揮中心報案
    時，有偵查犯罪職權之公務員雖發覺該犯罪，但尚不知悉犯罪人為何人，直至同
    日凌晨二時五十分許，被告至臺北市政府警察局萬華分局西園派出所自首而接受
    裁判時，始知被告為犯罪嫌疑人屬實，此有被告警訊筆錄在卷可憑，堪以採信。
    至被告於警訊中供稱其當時因與甲○○吵架，又喝一瓶米酒，一時氣憤才放火燒
    燬機車等情，因其於犯罪後之同日凌晨二時五十分許，即至臺北市政府警察局萬
    華分局西園派出所自首，而其對於犯罪之動機、方法、時間、地點均供述甚明，
    顯見其於行為時對於外界事務之知覺理會及判斷作用並未因飲酒而達於減退或完
    全喪失之程度。綜上所述，本案事證明確，被告犯行堪以認定，應予依法論科。
二、查被告放火燒燬他人所有之機車一輛，致生公共危險，核其所為，係犯刑法第一
    百七十五條第一項之放火燒燬住宅、建築物、供公眾交通運輸工具等以外他人所
    有之物罪。次查，被告於有偵查犯罪職權之公務員尚不知悉犯罪人為何人時，即
    至臺北市政府警察局萬華分局西園派出所自首而接受裁判，應依刑法第六十二條
    前段規定，減輕其刑。爰審酌被告前曾於六十九年間因妨害兵役條例，經本院判
    處有期徒刑七月確定，於六十九年十一月二十八日執行完畢，此有臺灣高等法院
    檢察署刑案紀錄簡覆表在卷可按，因與甲○○發生口角，即枉顧他人之生命財產
    安全，放火燒燬他人所有之機車，犯罪之方法、所生之危害及犯罪後坦承犯行之
    態度等一切情狀，量處如主文所示之刑。末查，被告前受有期徒刑以上刑之宣告
    ，執行完畢後，五年以內未曾受有期徒刑以上刑之宣告，此有上開刑案紀錄簡覆
    表在卷可稽，其因一時失慮，致觸犯本案犯行，經此偵審程序及刑之宣告後，當
    知所警惕，而無再犯之虞，本院因認前開對其所宣告之刑，以暫不執行為適當，
    爰併宣告緩刑二年，以啟自新。扣案之打火機一個及未扣案但不能證明已經滅失
    之榔頭一支，均為被告所有供犯罪所用之物，業經被告供承在卷，應依刑法第三
    十八條第一項第二款宣告沒收。
據上論斷，應依刑事訴訟法第二百九十九條第一項前段，刑法第一百七十五條第一項
、第六十二條前段、第七十四條第二款、第三十八條第一項第二款判決如主文。
本案經檢察官蔡佳玲到庭執行職務
中      華      民      國    九十      年      七      月    二十三    日
                                    臺灣臺北地方法院刑事第五庭
                                        法  官  朱夢蘋
右正本證明與原本無異。
如不服本判決，應於判決送達後十日內，向本院提出上訴狀。
                                        書記官  周小玲
中      華      民      國   九十      年       七      月    二十七    日
附錄本案論罪科刑法條全文：
刑法第一百七十五條
放火燒燬前二條以外之他人所有物，致生公共危險者，處一年以上七年以下有期徒刑
。
放火燒燬前二條以外之自己所有物，致生公共危險者，處三年以下有期徒刑。
失火燒燬前二條以外之物，致生公共危險者，處拘役或三百元以下罰金。


司法院資訊處製作；財團法人民間司法改革基金會備份。
